【裁判字號】    98,審訴,4731
【裁判日期】    990121
【裁判案由】    毒品危害防制條例
【裁判全文】
臺灣高雄地方法院刑事判決          98年度審訴字第4731號
公  訴  人  臺灣高雄地方法院檢察署檢察官
被      告  甲○○
上列被告因毒品危害防制條例案件，經檢察官提起公訴（98年度
毒偵字第5991號），嗣因被告就被訴事實為有罪之陳述，經本院
告知簡式審判程序之旨，並聽取公訴人及被告之意見後，合議庭
裁定由受命法官獨任依簡式審判程序審理，判決如下：
    主  文
甲○○施用第一級毒品，累犯，處有期徒刑壹年。
    事  實
一、甲○○前於民國89年間，因施用毒品案件，經本院以89年度
    毒聲字第2190號裁定送勒戒處所施以觀察、勒戒後，認無繼
    續施用毒品之傾向，於89年5月24日執行完畢釋放，由臺灣
    高雄地方法院檢察署檢察官以89年度毒偵字第1541號為不起
    訴處分確定。又於90年間，因施用毒品案件，經本院裁定送
    勒戒處所施以觀察、勒戒後，認有繼續施用毒品之傾向，再
    經本院裁定令入戒治處所施以強制戒治，於90年10月30日執
    行完畢釋放，並經起訴由臺灣高等法院高雄分院以90年度上
    訴字第1754號判處有期徒刑8月、5月，定應執行刑為有期徒
    刑1年確定，於92年5月26日縮短刑期執行完畢。復於94年間
    ，因施用毒品案件，經臺灣高等法院高雄分院以94年度上訴
    字第591號判處有期徒刑1年、7月，定應執行刑為有期徒刑1
    年6月確定。又因施用毒品、竊盜案件，經本院以95年度訴
    字第288號及臺灣高等法院高雄分院以96年度上易字第202號
    判處有期徒刑1年2月、8月、10月，經裁定減刑為有期徒刑7
    月、4月、5月，並定應執行刑為有期徒刑1年3月確定，接續
    執行於97年1月25日縮短刑期假釋出獄，於97年7月20日假釋
    期滿未經撤銷執行完畢。詎其仍不知悔改，竟基於施用第一
    級毒品海洛因及第二級毒品甲基安非他命之犯意，於98年8
    月5日上午，在其高雄縣旗山鎮友人住處內，以捲煙點燃吸
    食煙霧之方式，同時施用第一級毒品海洛因及第二級毒品甲
    基安非他命1次。嗣於98年8月8日13時許，在高雄縣杉林鄉
    ○○路87號，為警查獲，並徵得其同意採尿送驗，結果呈嗎
    啡、可待因、甲基安非他命陽性反應，始悉上情。
二、案經高雄縣政府警察局旗山分局報請臺灣高雄地方法院檢察
    署檢察官偵查起訴。
    理  由
一、本件被告甲○○所犯係死刑、無期徒刑、最輕本刑為3年以
    上有期徒刑以外之罪，其於準備程序就前揭被訴事實為有罪
    之陳述，經受命法官告知簡式審判程序之旨，並聽取其與公
    訴人之意見後，本院認無不得或不宜改依簡式審判程序進行
    之處，爰依刑事訴訟法第273條之1第1項之規定，裁定由受
    命法官獨任進行簡式審判程序，合先敘明。
二、上揭事實，已據被告甲○○於本院審理中坦承不諱，且其於
    查獲時為警所採驗之尿液，經送往台灣檢驗科技股份有限公
    司以GC/M S方法（氣相層析/質譜儀法）檢驗，結果確呈第
    一級毒品海洛因代謝後之嗎啡、可待因陽性反應及第二級毒
    品甲基安非他命代謝後之甲基安非他命陽性反應，此有台灣
    檢驗科技股份有限公司98年8月26日濫用藥物尿液檢驗報告
    、高雄縣政府警察局旗山分局偵辦毒品案件嫌疑人尿液採證
    檢驗對照表（代號旗警178）各1份附卷可稽，足認被告上開
    自白核與事證相符。又被告曾受如事實欄所載之觀察、勒戒
    處分執行完畢後5年內，再犯施用毒品罪而經依法送觀察、
    勒戒及強制戒治處分執行完畢等事實，亦有卷附本院院內索
    引卡紀錄表、臺灣高等法院被告前案紀錄表各1份在卷可按
    。按毒品危害防制條例第20條、第23條於93年1月9日修正施
    行後，將施用毒品之刑事處遇程序，區分為「初犯」及「五
    年內再犯」、「五年後再犯」3種，其立法理由謂：「初犯
    」經觀察、勒戒或強制戒治執行完畢釋放後，「五年內再犯
    」者，因其再犯率甚高，原實施之觀察、勒戒及強制戒治既
    已無法收其實效，爰依法追訴或裁定交付審理。至於經觀察
    、勒戒或強制戒治執行完畢釋放後，「五年後再犯」者，前
    所實施之觀察、勒戒或強制戒治已足以遮斷其施用毒品之毒
    癮，為期自新及協助其斷除毒癮，仍適用「初犯」規定，先
    經觀察、勒戒或強制戒治之程序。從而依修正後之規定，僅
    限於「初犯」及「五年後再犯」二種情形，始應先經觀察、
    勒戒或強制戒治程序。倘被告於5年內已再犯，經依法追訴
    處罰，縱其第3次再度施用毒品之時間，在初犯經觀察、勒
    戒或強制戒治執行完畢釋放5年以後，已不合於「五年後再
    犯」之規定，且因已於「五年內再犯」，顯見其再犯率甚高
    ，原實施觀察、勒戒或強制戒治，已無法收其實效，即應依
    該條例第10條處罰（最高法院95年第7次刑事庭會議決議參
    照）。從而，被告於前開初犯觀察、勒戒處分執行完畢釋放
    後「五年內再犯」施用毒品罪，並經依法送觀察、勒戒及強
    制戒治處分執行完畢，而本件被告再度施用毒品犯行，已不
    合於「五年後再犯」之規定，揆諸前揭說明即應依毒品危害
    防制條例第10條加以處罰。職是，本件事證明確，被告犯行
    洵堪認定，應依法論科。
三、核被告所為，係犯毒品危害防制條例第10條第1項之施用第
    一級毒品罪及同條例第2項之施用第二級毒品罪。被告持有
    第一、二級毒品後進而施用，其持有之低度行為均應為施用
    之高度行為所吸收，故均不另論其持有毒品罪。被告陳稱其
    於98年8月5日上午，係以摻入香煙吸食煙霧之方式，同時施
    用第一級毒品海洛因及第二級毒品甲基安非他命等語，因參
    照行政院衛生署管制藥品管理局93年2月9日管宣字第093000
    1092號及該局93年12月22日管宣字第0930012251號函，第一
    級毒品海洛因與第二級毒品甲基安非他命，均可以注射、煙
    吸、口服等方式施用，而客觀上亦無任何證據顯示被告係以
    煙吸以外之方法，施用第一級毒品海洛因或二級毒品甲基安
    非他命，基於「罪疑有利被告原則」（in dubio pro reo）
    ，本院因此認為被告於98年8月5日，係以摻入香煙吸食之方
    式，同時施用第一、二級毒品，而一行為觸犯毒品危害防制
    條例第10條第1項及同條例第10條第2項之罪，為想像競合犯
    ，應從一重毒品危害防制條例第10條第1項之施用第一級毒
    品罪處斷。被告於94年間，因施用毒品案件，經臺灣高等法
    院高雄分院以94年度上訴字第591號判處有期徒刑1年、7月
    ，定應執行刑為有期徒刑1年6月確定。又因施用毒品、竊盜
    案件，經本院以95年度訴字第288號及臺灣高等法院高雄分
    院以96年度上易字第202號判處有期徒刑1年2月、8月、10
    月，經裁定減刑為有期徒刑7月、4月、5月，並定應執行刑
    為有期徒刑1年3月確定，接續執行於97年1月25日縮短刑期
    假釋出獄，於97年7月20日假釋期滿未經撤銷執行完畢，有
    前開前案紀錄表可按，其於有期徒刑執行完畢後，5年以內
    故意再犯本件法定刑為有期徒刑以上之罪，應依刑法第47條
    第1項論以累犯，並加重其刑。爰審酌被告前因施用毒品案
    件，迭經觀察、勒戒、強制戒治及法院科刑判決後，竟再為
    本件犯行，足見其惡習已深，且戒絕毒癮之意志不堅，未能
    體悟施用毒品對自己、家人造成之傷害及社會之負擔，自屬
    可議；惟念其於犯後坦承犯行態度良好，及施用毒品本質上
    係屬戕害自身健康之行為，尚未直接危害他人，反社會性程
    度應屬較低等一切情狀，爰量處如主文所示之刑，以資懲儆
    。
據上論斷，應依刑事訴訟法第273條之1第1項、第299條第1項前
段，毒品危害防制條例第10條第1項、第2項，刑法第11條前段、
第55條、第47條第1項，判決如主文。
本案經檢察官李英霆到庭執行職務。
中    華    民    國    99    年    1    月    21    日
                  刑事第十庭    法  官  李代昌
以上正本證明與原本無異。
如不服本判決應於收受本判決後10日內向本院提出上訴書狀，並
應敘述具體理由，如未敘述上訴理由者，應於上訴期間屆滿後20
日內補提理由書狀於本院（均須按他造當事人之人數附繕本）「
切勿逕送上級法院」。
中    華    民    國    99    年    1    月    21    日
                                書記官  黃振祐
附錄本判決論罪之法條：
毒品危害防制條例第10條
施用第一級毒品者，處6月以上5年以下有期徒刑。
施用第二級毒品者，處三年以下有期徒刑。


司法院資訊處製作；財團法人民間司法改革基金會備份。
